【裁判字號】    98,上訴,4702
【裁判日期】    990125
【裁判案由】    侵占等
【裁判全文】
臺灣高等法院刑事判決                98年度上訴字第4702號
上  訴  人
即  被  告  甲○○
上列上訴人因侵占等案件，不服臺灣板橋地方法院98年度易字第
1811號，中華民國98年9 月30日第一審判決（起訴案號：臺灣板
橋地方法院檢察署98年度偵字第17722號）， 提起上訴，本院判
決如下：
    主  文
上訴駁回。
    理  由
一、按提起第二審之上訴，其上訴書狀應敘述具體理由，為第二
    審上訴必備之程式。此觀民國九十六年七月四日修正公布刑
    事訴訟法第三百六十一條第二項之規定甚明。倘上訴理由之
    敘述未合乎具體之要求者，其上訴即屬同法第三百六十二條
    前段所定「上訴不合法律上之程式」，第二審法院應依同法
    第三百六十七條前段之規定，以判決駁回之。至其理由之具
    體與否，屬第二審法院審查範圍，不在第一審法院命補正之
    列，上訴書狀如已敘述理由，但其理由非屬具體，即不符上
    訴之法定要件，第二審自得逕以判決駁回，無定期命補正問
    題（最高法院九十七年度台上字第三五九九號判決參照）。
    此與上訴書狀全未敘述上訴理由者，第一審法院依刑事訴訟
    法第三百六十一條第三項之規定，應定期間先命補正之情形
    ，尚屬有別。又第二審上訴之目的，既在於請求撤銷、變更
    原判決，則所謂具體理由，必係依卷內既有訴訟資料或提出
    新事證，指摘或表明第一審判決有何採證、認事、用法或量
    刑等足以影響判決本旨之不當或違法，而構成應予撤銷之具
    體事由，始克當之；倘僅泛言原判決認定事實錯誤、違背法
    令、量刑失之過重或輕縱，而未依上揭意旨指出具體事由，
    或形式上雖已提出具體事由，然該事由縱使屬實，亦不足以
    認為原判決有何不當或違法者，皆難謂係具體理由，俾與第
    二審上訴制度旨在請求第二審法院撤銷、變更第一審不當或
    違法之判決，以實現個案救濟之立法目的相契合，並節制濫
    行上訴（最高法院九十七年度台上字第八九二號判決意旨參
    照）。
二、本件原判決認定被告甲○○有如其事實欄所載業務侵占及行
    使偽造私文書犯行，而依刑法第三百三十六條第二項、第二
    百一十六條、第二百一十條、第三百三十九條第一項之規定
    ，以數罪併罰論處被告業務侵占、行使偽造私文書之罪，係
    依憑被告於原審審理時之自白，證人即告訴人國泰人壽保險
    公司代理人高麗雲於偵查中之指訴、證人即保戶陳德宗等多
    人於偵查中之證述，以及員工基本資料、保戶陳德宗等多人
    之聲明書、保單基本資料、保戶陳佳艾之國泰世華銀行帳戶
    存摺影本、保戶黃月珍之繳費記錄查詢、澈之國泰世華銀
    行帳戶存摺影本、支票影本及存根、存摺交易明細、保戶江
    祐潔之繳費記錄查詢、保戶曾正雄之異動資料、存摺影本、
    支票影本、利息收據、保戶吳許秋華之異動資料、利息收據
    、保戶陳國棟之續期保費送金單、保戶蔡宗暹之異動資料、
    續期保費送金單、利息收據、保戶梁瑞榮之母梁曹春美之續
    期保費送金單、保單借款借據二紙、出納匯撥明細查詢、存
    摺影本等在卷可佐，經核其證據之取捨及證明力之判斷於法
    均無不合，從形式上觀察，原判決認事用法並無任何違誤之
    處。被告不服原審判決，於法定期間內提起上訴，其上訴理
    由係稱：被告無前科、犯後坦承不諱，已具悔意，並極力補
    償告訴人損害，原審量刑實屬過重；又被告經濟拮据，生活
    負擔沉重，並罹患有精神疾病，實已符合暫不執行刑罰為適
    當之緩刑條件，為此提起上訴，請求給予被告緩刑之機會云
    云。惟按刑之量定，為求個案裁判之妥當性，法律賦予法院
    裁量之權。量刑輕重，屬於事實審裁判之法院得依職權自由
    裁量之事項，苟其量刑已以行為人之行為罪責為基礎，並斟
    酌刑法第五十七條各款所列情狀，在法定刑度內，酌量科刑
    ，如無偏執一端，致明顯失出失入情形，上級審法院即不得
    單就量刑部分遽指為不當或違法。原判決已說明「審酌被告
    之犯罪動機、目的、手段、其行為對於告訴人國泰人壽保險
    公司、被害人余麗紅所造成之損害非輕，及其犯後於本院審
    理時已坦承全部犯行，態度尚稱良好等一切情狀」，資為量
    處被告徒刑之理由，既未逾法定刑度，又無濫用量刑權限之
    情形，即不得遽指為違法。次按緩刑之宣告，除應具備刑法
    第七十四條所定條件外，並須有可認為以暫不執行刑罰為適
    當之情形，始得為之，亦屬法院裁判時得依職權自由裁量之
    事項，當事人不得以原審未諭知緩刑指為違背法令（最高法
    院七十二年台上字第六六九六號判例參照）。本案於原審九
    十八年九月十六日審理時，法院對被告科刑範圍詢問檢察官
    及被告，檢察官答以「沒有意見，請依法審酌」，被告亦僅
    答稱「我知道自己做錯，希望能從輕量刑」等語，均未對是
    否宣告緩刑表示具體意見（見原審卷第二十五頁），被告上
    訴所稱經濟拮据、負擔沉重及罹患精神疾病一節，縱令非虛
    ，亦不得據此指摘原審有量刑失當、未予宣告緩刑之違背法
    令。另被告上訴指稱告訴人表示僅願意透過司法程序與被告
    和解，始提起本件上訴一節，惟司法程序尚包括民事調解程
    序及訴訟程序，非僅限於刑事訴訟審理時始得進行和解，被
    告以此為由提起上訴，容有誤會。綜上，被告並未具體指出
    或表明原判決有何採證、認事、用法、量刑等足以影響判決
    本旨之不當或違法之理由，自形式上觀察，核非足以動搖原
    判決之具體理由。依上說明，被告上訴理由與刑事訴訟法第
    三百六十一條第二項所稱「具體理由」，尚非相當，其上訴
    為不合法律上之程式，並無須再行命其補正，應予駁回，並
    不經言詞辯論為之。
據上論斷，應依刑事訴訟法第三百六十七條前段、第三百七十二
條，判決如主文。
中    華    民    國    99    年    1     月    25    日
                  刑事第六庭審判長法  官  林明俊
                                  法  官  郭豫珍
                                  法  官  何信慶
以上正本證明與原本無異。
業務侵占部分不得上訴。
行使偽造私文書部分，如不服本判決，應於收受送達後10日內向
本院提出上訴書狀，其未敘述上訴之理由者並得於提起上訴後10
日內向本院補提理由書（均須按他造當事人之人數附繕本）「切
勿逕送上級法院」。
                                  書記官  王泰元
中    華    民    國    99    年    1     月    26    日


司法院資訊處製作；財團法人民間司法改革基金會備份。
